【裁判字號】    91,交易,499
【裁判日期】    920409
【裁判案由】    過失傷害
【裁判全文】
臺灣板橋地方法院刑事判決                        九十一年度交易字第四九九號
    公  訴  人  臺灣板橋地方法院檢察署檢察官
    被      告  甲○○
右列被告因業務過失致重傷害案件，經檢察官提起公訴（九十年度偵字第一三七五一
號），本院判決如左：
    主  文
甲○○無罪。
    理  由
一、公訴意旨以甲○○平日駕駛ＤＸ—八五一一號自小貨車協助開設雜貨店之母親送
    貨，為從事駕駛業務之人。民國九十年四月二日十一時二十分許，甲○○甫送交
    貨物予客戶，駕駛上開自小貨車沿臺北縣五股鄉○○○號道路由蘆洲往八里方向
    行駛，途經一○三號道路之二○○公尺處，甲○○為汽車駕駛人，其應注意汽車
    行駛時，應隨時注意車前狀況，並採取必要之安全措施，而依當時情形，又非不
    能注意，竟疏於注意，適騎乘車號ＨＡＩ—二四六號機車之戊○○亦沿一○三號
    道路行駛於甲○○之前方，甲○○因疏於注意，自後方撞擊戊○○所騎乘之機車
    ，致人車倒地，戊○○經送馬偕紀念醫院急救後，因頭部外傷、顱內出血而成植
    物人狀態。案經被害人戊○○之配偶乙○○訴由臺北縣政府警察局蘆洲分局移由
    臺灣板橋地方法院檢察署檢察官偵查起訴，認為甲○○涉犯刑法第二百八十四條
    第二項業務過失致重傷害罪嫌。
二、按犯罪事實應依證據認定之，無證據不得推定其犯罪事實，又不能證明被告犯罪
    者，應諭知無罪之判決，為刑事訴訟法第一百五十四條、第三百零一條第一項前
    段所明定。又所謂認定犯罪事實之證據，係指足以認定被告確有犯罪行為之積極
    證據而言，如未發現相當證據，或證據不足以證明，自不能以推測或擬制之方法
    ，以為裁判基礎。且刑事訴訟上證明之資料，無論其為直接證據或間接證據，均
    須達於通常一般人均不致於有所懷疑，而得確信其為真實之程度，始得據為有罪
    之認定，若其關於被告是否犯罪之證明未能達此程度，而有合理性懷疑之存在，
    致使法院無從形成有罪之確信，根據「罪證有疑，利於被告」之證據法則，即不
    得遽為不利被告之認定，其以情況證據（即間接證據）斷罪時，尤須基於該證據
    在直接關係上所可證明之他項情況事實，本乎推理作用足以確證被告有罪，方為
    合法，不得徒憑主觀上之推想，將一般經驗上有利被告之其他合理情況逕予排除
    （最高法院七十六年臺上字第四九八六號、三十二年度上字六七號判例意旨參照
    ）。再者，告訴人之告訴，係以使被告受有罪之判決為其終極之目的（更意涵為
    高額之民事賠償請求，作為談判籌碼之思考方向？），因之，告訴人所指述者，
    是否與事實相符，仍應調查其他證據以資審認，換言之，即必須藉由補強證據之
    存在，以增強或擔保告訴人（其於刑事訴訟程序上之資格屬於證人地位）陳述之
    證明力，該證人（告訴人）之證述，始適合作為認定犯罪事實之基礎（同上法院
    五十二年臺上字第一三○○號判例意旨參照）。先此說明。
三、本案公訴所指被告涉犯右揭犯嫌，無非係以：
    (一)、被害人所騎乘之車號ＨＡＩ—二四六號機車係由後方被撞擊，車牌及車體並
        因而毀損掉落，有照片三幀在卷可憑；
    (二)、證人即臺北縣政府警察局蘆洲分局成州派出所員警丙○○結證稱：「（問：
        如何確認甲○○是肇事者？）甲○○說是被害人來擦撞其貨車」等語；
    (三)、證人即板英醫院救護車司機丁○○證稱：「（問：甲○○有無說誰是肇事者
        ？）甲○○說被害人來擦撞其貨車」等詞，是被告對於員警丙○○及救護車
        司機丁○○所描述之車禍情形，顯然與機車損壞所呈現之撞擊狀況然相違
        ，衡情，被告如非畏罪卸責，寧會故意敘述與實際撞擊情形完全相反之詞？
    (四)、此外，復有道路交通事故調查報告表及肇事現場、小貨車毀損情形、機車毀
        損情形等照片附卷可稽；而戊○○因頭部外傷、顱內出血而成植物人狀態，
        有馬偕紀念醫院診斷證明書及病歷表可參；
    (五)、按汽車駕駛人，應注意汽車行駛時，應隨時注意車前狀況，並採取必要之安
        全措施，道路交通安全規則第九十四條第三項定有明文，被告駕駛前揭車號
        自小貨車經過上開肇事地點，本即應隨時注意車前狀況，並採取必要之安全
        措施，而依當時情形又非不能注意，竟疏未注意，致其所駕駛小貨車擦撞及
        機車，其就本件事故之發生有過失甚為明確，而被害人戊○○確實因本件事
        故而受傷，與被告之上開過失行為間，有相當因果關係等為其論據。
四、訊據被告固坦承有於右揭時、地駕駛前揭自用小貨車，行經該地情事，然矢口否
    認有何過失犯行，辯稱略謂其原在內側車道行駛，因聽到後方一聲巨響，被害人
    之機車就在其後方倒地，不知道被害人如何倒地受傷，伊係下車救護傷者，伊無
    過失，若後方追撞不可能僅僅造成車牌掉下去而已等云云。
五、本件首應究明者，乃被告與被害人車輛，於車禍發生時，被害人機車被撞擊毀損
    之全情，進而，基於前述，探究被告過失責任之有無，以及公訴執以證人之證詞
    ，乃不利於被告之應被否定之說明，是查：
    (一)、按刑法上之過失者，係指行為人按其情節應注意，並能注意而不注意，或行
        為人對於構成要件事實，雖預見其發生而確信其不發生者而言，刑法第十四
        條定有明文，是刑法上過失責任之成立，應以行為人對該過失行為所生之構
        成要件結果、因果歷程有客觀之預見可能性及主觀預見可能性，且行為人基
        於此預見之可能性，而有違反客觀上之注意義務而致構成要件事實發生者，
        始足當之。
    (二)、證人丙○○、丁○○前述三、(二)、(三)證述係說明被害人戊○○之車去擦撞被
        告車輛，此與公訴指稱係車前注意義務之未盡即前述三、(五)之情形者，要係
        有間；再者，公訴復以『如非』之詞加以推虛，於實然證據上，仍屬缺漏，
        同應撻之。
    (三)、本件被告所駕駛車輛暨被害人騎乘機車受損照片（附於偵查卷，以及本院勘
        驗比對照片）查悉，告訴人騎乘機車車牌完好如初，僅係脫離該機車，並無
        何撞擊後之痕跡留存，參以證人丁○○與被告為交互詢答陳以「（經過情形
        ？）證人丁○○答：我與板英醫院調派去淡水馬偕，經過疏洪道，看到路邊
        躺一人，外線接近中線，被告在旁邊，被告小貨車停在內線車道，主任跟我
        在一起，我們停車，救護車鳴笛，被告招手，傷者大量出血，我與護士下車
        救護，主任打電話報警，我們傷者抬上車急救也同時送馬偕。（對現場勘驗
        照片有何意見？提示）證人答：最後一張被害人躺的位置與我發現的位置不
        一，應在將近中線的地方。（送醫時被告如何？）證人答：我不記得被告是
        跟著去醫院或如何，現場時我有問被告是否撞到？被告說不是，我也問有無
        報警？他當時很緊張，我就請主任報警。（對你九十年九月五日於檢察官偵
        查中所言有何意見？提示並告以要旨）證人答：無。（稱被告有被害人來擦
        撞到他？）證人答：他好像有如此言。（尚有何補充？）證人答：我只是經
        過而已。（對證人所言有何意見？提示並告以要旨）被告答：我全程坐他的
        救護車去醫院，下車後我交一五○○元給證人作為救護車費用。詰問證人：
        人躺在草叢？是否我車後面車已堵住來車，黃叫我先行移車？黃應記錯傷者
        躺的位置？兩車併排？證人答：他有交一五○○元。一、在外線車道，如我
        在照片上畫的位置。二、我有叫他將車移走，因他車停在內側車道，我並有
        叫他將四個輪子以石頭標示出來，再移車，不要堵住後來車。三、非兩車併
        排，救護車停在傷者的（喔）我有從內側繞過去，被告車在傷者左前方，所
        以我繞過去尚有距離。我記錯，我是停在被害人後面，我本來是走內側，被
        告攔我車，所以我車頭全面是被害人，被告車是停在被害人左前方。被告答
        ：證人方才連我有無坐他救護車剛開始他都無法記起來。證人在車上時才對
        我說「剛才我忘記叫你畫位置」，被害人機車牌加上檔泥板被刮下係因為救
        護車車身比較長又轉好幾次而造成的。證人答：好像是依稀有聽到東西被壓
        到或刮到破掉的聲音，沒有下車看。」（見本院九十二年三月十二日訊問筆
        錄）等語，已可明悉，該機車車牌之脫落，應係證人即救護車駕駛丁○○所
        駕駛之車輛於離去時之刮離力量所致使，應無疑義。稽之，以突如其來自後
        之撞擊，而在一瞬間所呈現撞擊情形，乃物理現象無可抹滅而呈之自然印跡
        ，應非有如偵查卷內之車牌完好僅屬如前所述之脫落現象，而欠缺痕留，應
        非不明，尤其，該機車車牌與其上之後燈號總成部分，要屬呈同一面向，如
        自後追撞，則該總成應有嚴重之破損，然觀之卷附照片【見偵查卷第十四頁
        反面上方照片】，該燈座總成仍屬完好，復對照告訴人於本院現場勘驗時陳
        述以該車上方灰色膠殼，並無換過，只有燈殼上方之淺藍色烤漆部分有換過
        【見本院九十一年十一月二十六日訊問筆錄暨拍攝之照片參照】等情，亦無
        疑問。再觀之告訴人乙○○所陳略謂：若非其【按：指被告】所為，何以至
        醫院為關懷之舉等詞，仍係推虛之述，亦非可採。暨公訴所陳被告於車前注
        意義務之未盡，同乏實證。因之，公訴認被告未注意車前狀況，指為被告過
        失造成之本件事端，顯就認定被告犯罪證據未為十足舉實。
    (四)、綜上所述，被告所辯，尚非全無理由，而公訴所憑，已無足採為被告有罪之
        認定，此外，本院幾經詳查仍無其他積極證據足資證明被告有何過失犯行之
        證明，是不能證明被告犯罪，自應為其無罪之諭知。
據上論斷，應依刑事訴訟法第三百零一條第一項前段，判決如主文。
本案經檢察官蘇楊旭到庭執行職務。
中      華      民      國    九  十  二    年      四      月    九    日
                                  臺灣板橋地方法院交通法庭
                                        法  官  黎錦福
右正本證明與原本無異。
如不服本判決，應於判決送達後十日內向本院提出上訴書狀。
                                        書記官  戴尚榮
中      華      民      國    九  十  二    年      四      月  十  一  日


司法院資訊處製作；財團法人民間司法改革基金會備份。
